臺灣臺南地方法院刑事判決　　　　　　 100年度訴字第1563號
公　訴　人　臺灣臺南地方法院檢察署檢察官
被　　　告　方炳文
上列被告因違反毒品危害防制條例案件，經檢察官提起公訴（一
百年度毒偵字第二０八六號），因被告於準備程序中就被訴犯罪
事實為有罪之陳述，經本院合議庭裁定改依簡式審判程序審理，
茲判決如下：
    主  文
方炳文施用第一級毒品，累犯，處有期徒刑拾月。
    事  實
一、方炳文前於民國九十年間因施用毒品案件，經本院於九十年
    四月二十六日以九十年度毒聲字第八五七號裁定令入勒戒處
    所觀察、勒戒，因有繼續施用毒品之傾向，經本院於同年八
    月六日以九十年度毒聲字第一四九三號裁定令入戒治處所強
    制戒治，於九十一年三月二十日停止戒治出監，於同年七月
    十一日保護管束期滿執行完畢，經臺灣臺南地方法院檢察署
    檢察官於九十一年七月十六日以九十一年度戒毒偵字第二七
    三號為不起訴處分確定。復於九十三年間因施用毒品案件，
    經本院於九十四年二月十八日以九十四年度訴字第八五號判
    處有期徒刑八月確定，於九十四年十一月二十三日縮刑期滿
    執行完畢（不構成累犯）；另於九十五年間因施用毒品案件
    ，經本院於九十七年五月二十二日以九十六年度訴字第一五
    一七號判處有期徒刑三月又十五日確定（此部分尚未執行完
    畢，不構成累犯）；再於九十七年間因施用毒品案件，經本
    院於九十七年十二月二十四日以九十七年度訴字第二０三三
    號判處有期徒刑七月，經撤回上訴後確定，甫於九十九年一
    月一日縮刑期滿執行完畢出監（此部分構成累犯）。詎仍不
    知悔改，仍基於施用第一、二級毒品之犯意，於一百年六月
    二十日晚間六時許，在其位於臺南市○區○○路4段95巷48
    號2樓住處廁所內，以海洛因及甲基安非他命摻水後以針筒
    注射之方式，施用第一級毒品海洛因及第二級毒品安非他命
    一次。嗣於一百年六月二十一日晚間九時四十一分許，為警
    在臺南市○○區○○路與中華二路口，發現其欲向曾惠忠（
    所涉販賣毒品業經臺灣臺南地方法院另案向本院提起公訴）
    購買毒品，經其同意後，由警於同日晚間十時五十五分許，
    採集其尿液送驗，始循線查知上情。
二、案經臺南市政府警察局第一分局報告臺灣臺南地方法院檢察
    署檢察官偵查起訴。
    理  由
一、按本件被告方炳文所犯係死刑、無期徒刑、最輕本刑為三年
    以上有期徒刑以外之罪，其於本院訊問時就前揭被訴事實為
    有罪之陳述，經本院告知簡式審判程序之旨，並聽取其與公
    訴人之意見後，本院認無不得或不宜改依簡式審判程序進行
    之處，爰依刑事訴訟法第二百七十三條之一第一項、第二百
    八十四條之一，裁定進行簡式審判程序，並不受刑事訴訟法
    第一百五十九條第一項證據能力規定之限制，合先敘明。
二、前揭犯罪事實，業據被告於本院審理時坦承不諱，而其於一
    百年六月二十一日晚間十時五十五分許為警所採尿液，經送
    台灣檢驗科技股份有限公司以酵素免疫分析法（ＥＩＡ）初
    步篩檢，再以氣相層析質譜儀法（ＧＣ／ＭＳ）確認檢驗之
    結果，係呈安非他命類、甲基安非他命、鴉片類、可待因及
    嗎啡陽性反應一節，有該公司一百年七月六日濫用藥物檢驗
    報告、採尿同意書及臺南市政府警察局第一分局調查方炳文
    涉嫌毒品案送驗尿液及年籍對照表各一份附卷可稽。是被告
    本件任意性之自白核與事實相符，應堪採信。
三、按毒品危害防制條例已於九十二年七月九日修正公布，於九
    十三年一月九日施行。其中第二十條、第二十三條將施用毒
    品之刑事處遇程序，區分為「初犯」及「五年內再犯」、「
    五年後再犯」。依其立法理由之說明：「初犯」，經觀察、
    勒戒或強制戒治後，應為不起訴處分或不付審理之裁定；「
    五年內再犯」者，因其再犯率甚高，原實施之觀察、勒戒及
    強制戒治既已無法收其實效，爰依法追訴或裁定交付審理。
    至於經觀察、勒戒或強制戒治執行完畢釋放後，「五年後再
    犯」者，前所實施之觀察、勒戒或強制戒治已足以遮斷其施
    用毒品之毒癮，為期自新及協助其斷除毒癮，仍適用「初犯
    」規定，始應先經觀察、勒戒或強制戒治程序。倘被告於五
    年內已再犯，經依法追訴處罰，縱其第三次（或第三次以上
    ）再度施用毒品之時間，在初犯經觀察、勒戒或強制戒治執
    行完畢釋放五年以後，已不合於「五年後再犯」之規定，但
    因既已於「五年內再犯」，顯見其再犯率甚高，原實施觀察
    、勒戒或強制戒治，已無法收其實效，即應依該條例第十條
    處罰，此有最高法院九十五年度第七次刑事庭會議決議意旨
    可資參照。查被告前於九十年間因施用毒品案件，經本院於
    九十年四月二十六日以九十年度毒聲字第八五七號裁定令入
    勒戒處所觀察、勒戒，因有繼續施用毒品之傾向，經本院於
    同年八月六日以九十年度毒聲字第一四九三號裁定令入戒治
    處所強制戒治，於九十一年三月二十日停止戒治出監，於同
    年七月十一日保護管束期滿執行完畢，經臺灣臺南地方法院
    檢察署檢察官於九十一年七月十六日以九十一年度戒毒偵字
    第二七三號為不起訴處分確定。復於九十三年間因施用毒品
    案件，經本院於九十四年二月十八日以九十四年度訴字第八
    五號判處有期徒刑八月確定，於九十四年十一月二十三日縮
    刑期滿執行完畢；另於九十五年間因施用毒品案件，經本院
    於九十七年五月二十二日以九十六年度訴字第一五一七號判
    處有期徒刑三月又十五日確定（此部分尚未執行完畢）；再
    於九十七年間因施用毒品案件，經本院於九十七年十二月二
    十四日以九十七年度訴字第二０三三號判處有期徒刑七月，
    經撤回上訴後確定，甫於九十九年一月一日縮刑期滿執行完
    畢出監等情，有卷附臺灣高等法院被告前案紀錄表一份可按
    。則本件雖係被告於九十一年間強制戒治執行完畢釋放五年
    後所為，然其於觀察勒戒執行完畢釋放後五年內之九十三年
    及九十五間即已再犯及三犯施用毒品案件，依前揭最高法院
    決議，應認被告之再犯率甚高，實施觀察勒戒及強制戒治已
    無法收其實效，亦不合於毒品危害防制條例第二十條「五年
    後再犯」之規定，仍應依該條例第十條第一項、第二項之規
    定論處。是本件事證明確，被告犯行堪以認定，應予依法論
    科。
四、按海洛因及甲基安非他命分別係屬毒品危害防制條例第二條
    第二項第一款、第二款所規定之第一級及第二級毒品。是核
    被告所為，係犯毒品危害防制條例第十條第一項之施用第一
    級毒品罪及同條例第十條第二項之施用第二級毒品罪。其施
    用前持有毒品海洛因及甲基安非他命之低度行為，均為其施
    用毒品之高度行為所吸收，不另論罪。又其以一行為，同時
    施用第一、二級毒品，為想像競合犯，應從一重論以施用第
    一級毒品罪處斷。公訴意旨雖認被告施用第一、二級毒品之
    犯意各別，行為互殊，應予分論併罰，惟被告係以海洛因及
    甲基安非他命摻水後以針筒注射之方式，同時施用第一毒品
    海洛因及第二級毒品甲基安非他命一節，業據被告於本院審
    理時供述明確，且依卷內證據，並無法證明被告此次施用第
    一、二級毒品，確係依據不同之犯意，在不同時、地，以不
    同方式所施用，而不足採，併予敘明。查被告前有上開犯罪
    事實欄所載之犯罪紀錄一節，有臺灣高等法院被告前案紀錄
    表一份在卷可考，其於有期徒刑執行完畢後，五年內故意再
    犯本件有期徒刑以上之罪，為累犯，應依法加重其刑。至被
    告於本院審理時雖供稱：其有提供藥頭曾惠忠予警員，且已
    查獲云云。惟按犯毒品危害防制條例第十條施用毒品罪，供
    出毒品來源，因而破獲者，依同條例第十七條得減輕其刑之
    規定。其所稱「供出毒品來源，因而破獲者」，係指被告供
    出毒品來源之有關資料，諸如前手之姓名、年籍、住居所、
    或其他足資辨別之特徵等，使調查或偵查犯罪之公務員因而
    對之發動調查或偵查並破獲者而言。申言之，被告之「供出
    毒品來源」，與調查或偵查犯罪之公務員對之發動調查或偵
    查並進而破獲之間，論理上須具有先後且相當的因果關係，
    非謂被告一有「自白」、「指認」毒品來源之人，而破獲在
    後，即得依上開規定予以減刑。若被告供出毒品來源者之前
    ，調查或偵查犯罪之公務員已有確切之證據，足以合理之懷
    疑被告所供販賣毒品來源之人，則嗣後之破獲與被告之「供
    出毒品來源」間，即欠缺先後且相當的因果關係，自不得適
    用上開規定予以減刑，有最高法院九十七年度台上字第一四
    七五號判決可供參考。查被告於本案施用毒品案件遭查獲時
    ，雖有供出提供其毒品來源之藥頭為案外人曾惠忠，然警方
    於案發當日查獲被告前，早已掌握曾惠忠販賣毒品之情資，
    並向本院聲請對曾惠忠販毒所用之行動電話監聽多時，而於
    案發當日傳喚被告到案指認等情，為被告所不否認，並有警
    詢筆錄及通訊監察譯文各一份在卷可考，足認檢、警機關破
    獲曾惠忠販賣毒品之犯行，與被告之供出毒品來源間，即欠
    缺先後且相當之因果關係，不得依毒品危害防制條例第十七
    條第一項之規定予以減刑，附此敘明。爰審酌被告前有多次
    施用毒品前科，素行不良，其於九十九年一月一日另案執行
    完畢出監後，未及二年即再犯本案，顯見被告戒除毒癮之意
    並不堅定，惟其施用毒品仍屬自戕行為，及其犯後坦承犯行
    ，態度良好，公訴意旨求刑有期徒刑一年尚嫌過重等一切情
    狀，量處如主文所示之刑，以示懲儆。
據上論斷，應依刑事訴訟法第二百七十三條之一第一項、第二百
九十九條第一項前段，毒品危害防制條例第十條第一項、第二項
，刑法第十一條前段、第五十五條、第四十七條第一項，判決如
主文。
本案經檢察官何珩禎到庭執行職務。
中    華    民    國   100    年    12    月    28    日
                刑事第十庭  法  官  劉秀君
以上正本證明與原本無異。
如不服本判決應於收受本判決後10日內向本院提出上訴書狀，並
應敘述具體理由。其未敘述上訴理由者，應於上訴期間屆滿後20
日內向本院補提理由書狀（均須按他造當事人之人數附繕本）「
切勿逕送上級法院」。
                            書記官  曾盈靜
中    華    民    國   100    年    12    月    30    日
附錄法條：
毒品危害防制條例第10條
施用第一級毒品者，處 6 月以上 5 年以下有期徒刑。
施用第二級毒品者，處 3 年以下有期徒刑。